臺灣士林地方法院民事判決　　　　　　 95年度重訴字第155號
原　　　告　塨道科技股份有限公司
法定代理人　甲○○
訴訟代理人　丁○○律師
被　　　告　鴻運電子股份有限公司
法定代理人　己○○
訴訟代理人　樊欣佩律師
上列當事人間請求損害賠償事件，本院於96年4月13日言詞辯論
終結，判決如下：
    主  文
被告應給付原告新台幣捌拾柒萬捌仟柒佰參拾參元及自民國九十
五年四月十三日起至清償日止，按週年利率百分之五計算之利息
。
原告其餘之訴駁回。
訴訟費用由被告負擔十分之一，餘由原告負擔。
本判決第一項於原告以新台幣參拾萬元供擔保後，得假執行。但
被告如於執行標的物拍定、變賣前，以新臺幣捌拾柒萬捌仟柒佰
參拾參元為原告預供擔保後，得免為假執行。
原告其餘假執行之聲請駁回。
    事  實  及  理  由
壹、程序方面
    本件被告主張其不同意原告追加民法第226 條第1 項給付不
    能之損害賠償請求權，然查原告於起訴狀中業已主張係因被
    告不能返還所借之模具而請求被告賠償，應認其請求之基礎
    事實同一，依民事訴訟法第255 條第1 項第2 款應准原告之
    追加，合先敘明。
貳、實體方面
一、原告起訴主張：原告原名工道有限公司，被告前於民國89年
    間向原告借用如附件「模具外借清單」所示之22套模具（下
    稱系爭模具），用以生產原告所訂購之貨品，因被告之生產
    地在大陸地區，故被告將該批模具運往該處，竟遭大陸地區
    海關扣留，以致系爭模具遭沒收而喪失，該模具每套造價新
    台幣（下同）400,000 元，爰依民法第468 條第2 項、第47
    0 條第2 項、第226 條，請求被告賠償借用物滅失及不能返
    還之損害賠償，22套模具共8,800,000 元及遲延利息等語。
    並聲明：(一)被告應給付原告8,800,000 元及自起訴狀繕本送
    達翌日起至清償日止，按週年利率5%計算之利息。(二)願供擔
    保請准宣告假執行。
二、被告辯稱：依兩造89年7 月27日簽訂之委託製造合約書（下
    稱系爭合約書）約定，兩造間只有委託承攬加買賣之法律關
    係，原告依其中「連工帶料」之約定，應提供系爭模具予被
    告生產，兩造間並無模具借用契約關係，再者，原告並未將
    系爭模具交予被告，被告無需返還系爭模具，且依被證7 的
    訂單資料，模具有共用性，最多只有10套，並非原告主張之
    22套，又原告主張每套模具造價400,000 元，並未提出製造
    時之付款證明，亦無其他依據，原告對於損害賠償計算實係
    高估，末查，原告之請求權亦已罹於時效，縱使被告收到模
    具，依民法第473 條借用物損害賠償之6 個月短期時效，或
    第514 條承攬關係之損害賠償1 年時效，原告均已罹於時效
    ，所為請求自無理由等語。並聲明：(一)駁回原告之訴及假執
    行之聲請。(二)如受不利判決願供擔保請准免為假執行。
三、本件之爭點：
  (一)兩造間有無借用系爭模具之契約關係？原告主張兩造間有借
    用模具之契約關係。被告主張沒有借用關係，依照被證1 委
    託製造合約書，兩造只有委託承攬加買賣的法律關係。
  (二)被告是否借到系爭模具？被告主張其並未收到22套模具，依
    照被證7 的訂單資料，模具有共用性，最多只有10套。
  (三)被告是否應賠償？損害賠償金額如何計算？原告主張系爭模
    具已滅失，被告依民法第468 條應賠償，另依第470 條其曾
    發原證4 律師函，請求被告返還借用物，被告在94年5 月27
    日收到，但已給付不能，原告亦可依民法第226 條第1 條請
    求賠償，故請求相當於模具價值之損害賠償，損害賠償計算
    以原證3 每套40萬元乘以22套，共880 萬元。被告對於收到
    前揭律師函之事實並不爭執，但認為損害賠償計算係高估金
    額，且原告沒有提出系爭模具之付款證明。
  (四)原告請求權是否罹於時效？被告主張時效抗辯，依473 條短
    期時效只有6 個月，依514 條承攬關係，損害賠償也只有1
    年時效。原告主張並未罹於時效。
四、本院得心證之理由：
  (一)原告主張被告因生產原告訂購之貨品，因而向原告借用系爭
    模具，故兩造間有借用模具之契約關係等情，業據原告提出
    如附件模具外借清單乙張為據，亦有被告提出之系爭合約書
    乙份可證，並據證人即被告前職員戊○○於台灣士林地方法
    院檢察署94年度偵字第1871號案件94年3 月24日偵查庭中證
    稱：「（塨道公司曾交給鴻運公司一批模具的事情，你知道
    ？）我知道，當時是鴻運公司代為生產塨道公司的貨，但是
    需要一批專利的模具，鴻運公司沒有，就向塨道借，我當時
    擔任鴻運與塨道的業務窗口。」、「（你確定當時有外借模
    具這件事情？《提示模具外借清單》）有，就是這一批。我
    離職時是沒有還，我確定是運到中國大陸廣東省。」等語，
    業經本院調閱前揭偵查卷宗筆錄查明，應認原告之主張尚屬
    有據。至於被告主張兩造間依系爭合約書，為承攬及買賣之
    契約關係，依系爭合約書第2 條約定為「連工帶料」，故原
    告提供系爭模具是依承攬契約關係，並無模具借用契約云云
    ，然查，兩造間固訂有系爭合約書，然其內容係原告將產品
    委託予被告生產，於系爭合約書中並未約定原告應提供系爭
    模具予被告，而「連工帶料」之文義亦難認為包括系爭模具
    ，縱以被告提出之會議記錄（被證6 號，本院卷78頁），亦
    未記載原告應依系爭合約書提供系爭模具，自難認為被告主
    張兩造間並無模具借用契約關係云云為可採。至於被告提出
    之證人乙○○，其於96年3 月16日到庭則證稱伊原是在被告
    採購部門擔任經理，不清楚模具如何接洽，伊只知道模具被
    大陸的海關扣住無法通關等語，其對於兩造間有無借用系爭
    模具及如何運送至大陸地區之供應商等過程既不清楚，亦無
    從據以為有利於被告之認定。
  (二)原告主張系爭模具業已出借並交予被告等情，有證人戊○○
    於台灣士林地方法院檢察署同前偵案中證稱：「（這批模具
    有無歸還？）在我離職前沒有還，模具應該是運往大陸，因
    為生產地是大陸。」、「（《提示模具專利證號》外借的是
    否就是這批模具？）應該是。」、「（你知道模具被中國海
    關扣留一事？）我知道。當時承辦的人是丙○○，據我了解
    有被中國大陸海關攔下，原因是運輸方式發生瑕疵，這批模
    具後來就不知去向... 」、「模具應該是在中國大陸，鴻運
    公司應該可以找得到。」、「本件鴻運公司在模具運輸的處
    理上確實有瑕疵，模具才會卡在中國大陸。」等語，業據本
    院調閱前揭偵查卷宗筆錄查明，足見系爭模具運送至大陸地
    區等事項是由被告所處理，應認系爭模具確已由原告交予被
    告。至於被告辯稱該模具具有共通性，至多只有10套云云，
    然查，被告並未提出記載系爭模具僅有10套之證明，僅是從
    部分訂單所為之推測，已難採信，且前揭記載系爭模具共22
    套之外借清單，於前揭偵案偵查庭中，業經檢察官提示予證
    人戊○○辨識確認，應認系爭模具確有22套，應認被告所辯
    並非可採。
  (三)原告於94年5 月23日委請律師發函催告被告應於5 日內返還
    系爭模具，該函並於94年5 月27日送達被告等情，為兩造所
    不爭執。查兩造間之系爭模具借用關係，並未訂有返還期限
    ，且系爭模具已遭大陸地區海關扣留，亦無從達成89年兩造
    間系爭合約書約定生產之使用目的，是依民法第470 條第2
    項規定，原告自得隨時請求返還系爭模具，然被告並未於原
    告前揭催告之期限內返還模具，實際上系爭模具遭大陸地區
    海關扣留，被告亦已給付不能，原告主張依民法第226 條第
    1 條請求被告賠償，應屬有據。至於原告另主張民法第468
    條之損害賠償請求權，為選擇競合，因請求業由前揭請求權
    滿足，已毋庸再為審酌，附此敘明。又原告主張相當於模具
    價值之損害賠償，以每套模具400,000 元計算，共880 萬元
    部分，固提出日祥模具報價單（本院卷11頁）為據，並經證
    人即製作該估價單之徐耀泉於95年10月23日到庭證述在卷可
    稽。被告則認為損害賠償計算係高估金額，且原告沒有提出
    當初之付款證明等語。經查，系爭模具係於89年之前所製造
    ，時日已久，原告稱已找不到當時之單據，尚非不可信，而
    證人徐耀泉既從事模具業12年之久，其依原告提出之成品推
    估模具費用，據以計算損害賠償金額，應認屬可採，亦非以
    原告提出當初模具費用之付款證明為必要。惟原告請求損害
    賠償，應以請求時之系爭模具價值為準，應扣除折舊部分，
    尚非證人徐耀泉以新品推估之每套400,000 元，查被告於89
    年間借用系爭模具，計算至原告發函請求被告返還之94 年5
    月27日，已有4 、5 年之久，依行政院86年12月30日修正公
    佈之固定資產耐用年數表第19項規定，模具之耐用年數為2
    年，縱使借用之初系爭模具為新品，於原告94年請求返還時
    ，系爭模具早逾2 年耐用年數，已僅剩下殘值，是依固定資
    產折舊率表以定率遞減法計算，每年扣除折舊0.684 （只扣
    2 年），系爭模具原價值8,800,000 元，於94年原告請求時
    ，殘值應為878,733 元（計算式：8,800,000x(1-0.684)x(1
    -0.684)=878,733 《元以下四捨五入》），原告之請求於該
    範圍內屬有理由，超過部分則無理由。
  (四)至於被告主張時效抗辯部分，查民法第473 條第1 項固規定
    貸與人就借用物所受之損害，損害賠償請求權應適用6 個月
    短期時效期間，惟依同條第2 項規定，其期間應自貸與人受
    借用物返還時起算，被告至今既未返還借用物，該期間尚無
    從起算，自無時效消滅之問題。又本件借用系爭模具，係使
    用借貸關係，並非承攬關係，自非適用民法第514 條承攬之
    時效規定，是被告之時效抗辯，尚非可採。
五、綜上，原告請求被告賠償系爭模具無法返還之損害，於878,
    733 元及自起訴狀繕本送達翌日即95年4 月13日起至清償日
    止，按週年利率5%計算之遲延利息部分，為有理由，應予准
    許，逾此部分，則無理由，應予駁回。
六、兩造均陳明願供擔保，請求宣告假執行及免為假執行，於原
    告勝訴部分，核無不合，爰酌定相當之擔保金額，均予准許
    。於原告敗訴部分，則失所附麗，自應駁回。兩造其餘之主
    張及提出之證據資料，經審核後認與判決結果並不生影響，
    爰不一一論述，附此敘明。
七、據上論結，本件原告之訴為一部有理由，一部無理由，依民
    事訴訟法第385條第1項前段、第79條、第390條第2項、第39
    2條第2、3 項判決如主文。
中　　華　　民　　國　　96　　年　　4 　　月　　27　　日
                  民事第一庭  法  官  高愈杰
以上正本證明與原本無異。
如對本判決上訴須於判決送達後20日內向本院提出上訴狀。
中　　華　　民　　國　　96　　年　　5 　　月　　2 　　日
                              書記官  高楚安
